臺灣臺北地方法院民事判決　九十一年度簡字第一二號
　　原　　　告　乙○○
　　原　　　告　甲○○
　　被　　　告　大安商業銀行股份有限公司
　　法定代理人　丙○○
　　訴訟代理人　丁○○
右當事人間確認本票債權不存在事件，本院判決如左：
    主    文
確認被告持有原告於民國九十年六月二十九日所共同簽發，未載到期日，面額新台幣
柒拾伍萬元之本票債權不存在。
訴訟費用由被告負擔。
    事    實
甲、原告方面：
一、聲明：如主文所示。
二、陳述：緣原告乙○○及甲○○未曾於民國九十年六月間向聯騰汽車有限公司業務
    員即訴外人陳奎任購買裕隆汽車乙部，更未於九十年六月二十九日向被告大安銀
    行辦理汽車貸款，並簽發以原告為共同發票人，簽發日期為九十年六月二十九日
    ，未載到期日，面額新台幣（下同）柒拾伍萬元之本票（下稱系爭本票）乙紙。
    詎料原告於九十年七月間接獲被告通知應按月繳納二萬一千零六十四元，共四十
    八期之汽車貸款，原告至感詫異，幾經追查之後，始發現有不知姓名之人持偽造
    之原告二人之身份證，換貼自己之照片，其容貌與原告二人明顯不同，向訴外人
    陳奎任洽商購買裕隆汽車乙部。實則，原告乙○○並未購買該車輛，亦未向被告
    辦理汽車貸款及開戶，該印鑑卡之簽名及印鑑均非原告所有，且未於九十年六月
    二十九日開立系爭本票乙紙交予被告。原告並未向陳奎任購車，顯係他人偽造原
    告之身份證持以行騙，此有陳奎任於九十年七月二十五日親至原告家中訪查後書
    立之見證書可稽。又系爭本票之簽名均非原告之字跡，實非原告所簽發至為明灼
    ，足見系爭本票絕非原告所簽發，原告無庸負給付票款之責任。詎原告於九十年
    七月二十五日找到被告之承辦人員高哲文，交付原告之身份證影本，說明系爭本
    票絕非原告所簽，該汽車貸款實與原告無涉，復於九十年七月二十七日至台北縣
    警察局中和分局報案後，仍接獲被告向鈞院聲請之九十年票字第四三七六二號本
    票裁定，爰提出本件訴訟。
三、證據：提出繳息通知單乙紙、偽造之原告身分證及真正之原告身分證各乙紙、印
    鑑卡乙紙、本票乙紙、陳奎任所簽見證書乙紙、高哲文親書原告身分證影本收條
    乙紙、台北縣中和警察分局報案三聯單乙紙、本票裁定乙份等件影本為證，並聲
    請訊問證人陳奎任。
乙、被告方面：
一、聲明：原告之訴駁回。
二、陳述：在核撥系爭貸款時，被告有查詢該身分證是否曾經報遺失，經查明沒有後
    才核撥貸款，原告是於核撥貸款後才報身分證遺失，原告未即時報案，為與有過
    失。
三、證據：聲請就系爭本票之筆跡送鑑定。
    理　　由
一、本件原告起訴時請求確認被告持有原告於九十年六月二十九日簽發，未載到期日
    ，面額柒拾伍萬元之本票債權不存在，並依侵權行為損害賠償請求權訴請被告賠
    償因聘請律師所支出之費用六萬元，經本院台北簡易庭移送審理。嗣原告於本院
    審理中，撤回侵權行為損害賠償之請求，是本件純屬本於票據有所請求而涉訟者
    ，依民事訴訟法第四百二十七條第一項第六款之規定，本件應適用簡易程序。
二、原告起訴主張被告執有系爭本票乙紙，並非原告所共同簽發，請求確認被告對原
    告前開本票債權不存在等語。被上訴人則以系爭本票雖非原告所簽發，但原告身
    分證遺失卻未報案，為與有過失等語，資為抗辯。
三、經查：
（一）原告主張之事實，已據其提出繳息通知單、偽造之原告身分證及真正之原告身
      分證、印鑑卡、本票、陳奎任所簽見證書、高哲文親書原告身分證影本收條、
      台北縣中和警察分局報案三聯單、本票裁定等件影本為證，而被告對於訴外人
      陳奎任所出具之見證書之真正亦不爭執，並自陳原告未曾向其辦理貸款購買該
      車，系爭本票並非原告所共同簽發，則被告對系爭本票之債權即屬不存在。
（二）被告雖辯稱原告身分證遺失卻未即時報案，於被告核撥貸款後才報身分證遺失
      ，顯為與有過失云云。惟查，按民法第二百十七條有關被害人與有過失之規定
      ，其適用範圍固不僅及於侵權行為與債務不履行所生損害賠償之債，並及於其
      他依法律規定所生損害賠償之債，但其適用範圍仍僅限於損害賠償之債。本件
      原告提起確認本票債權不存在之訴，並非損害賠償之訴訟，即無民法與有過失
      規定之適用。又被告雖聲請將系爭本票之筆跡送請鑑定，但其既已自陳系爭本
      票非原告所共同簽發，其再聲請筆跡鑑定，即屬前後矛盾，並無必要。
（三）綜上所述，系爭本票既非原告所共同簽發，原告請求確認被告對其之系爭本票
      債權不存在，即為有理由，應予准許。
四、據上論結，原告之訴為有理由，依民事訴訟法第七十八條，判決如主文。
中　　　華　　　民　　　國　　九十一　　年　　　三　　　月　　二十八　　日
                                            民事第六庭審判長法　官 鄭純惠
                                                            法　官 黃明發
                                                            法　官 林孟皇
右為正本係照原本作成
如對本判決上訴，須於判決送達後廿日內向本院提出上訴狀
中　　　華　　　民　　　國　　九十一　　年　　　三　　　月　　二十八　 日
　　　　　　　　　　　　　　　　　　　　　　　　　　　　法院書記官　劉寶鈴
